臺灣臺中地方法院刑事判決　　　　　　　　　　　　九十一年度交訴字第二一三號
　　公　訴　人　臺灣臺中地方法院檢察署檢察官
　　被　　　告　丁○○
　　選任辯護人　華嘉遠律師
　　被　　　告　甲○○
右列被告因過失致死案件，經檢察官提起公訴 (九十年度偵字第一六三一一號、一九
七五一號)本院判決如左：
    主  文
丁○○從事業務之人，因業務上之過失致人於死，處有期徒刑拾月。
甲○○從事業務之人，因業務上之過失致人於死，處有期徒刑陸月，如易科罰金，以
參佰元折算壹日。
    事  實
一、丁○○係受雇於何源寶開設之必捷吊車有限公司（下稱必捷公司），從事駕駛、
    操作動力機械吊車之工作；甲○○係億家通運有限公司雇用聯結車司機，均屬從
    事駕駛車輛為業務之人。緣陳文義因次承攬皇延營造股份有限公司（下稱皇延公
    司）承攬台中市○○○路十二號旁「美佳富」冷凍廠新建工程（下稱美佳富工程
    ）之鋼筋施作、綑綁之部分，雇請必捷公司所屬員工丁○○於民國九十年四月四
    日下午四時許，駕駛引擎號碼四二五八六七號之動力機械吊車，前往美佳富工程
    工地進行吊取鋼筋之事宜，並將該動力機械吊車順向停放上址西向道路施工，而
    於同日下午六時四十五分許完工時，欲將朝向前方之吊桿放平收回，其原應注意
    任何人不得利用道路為工作場所；不得利用道路放置拖車、貨櫃或動力機械；興
    建房屋或其他工程，未經許可，不得使用道路等規定。又在同一時地，由甲○○
    駕駛車牌號碼三Ｊ—－七四七號聯結車，甫在美佳富工程工地由丁○○以上開吊
    車卸完鋼筋，先至前方路口迴轉後轉向駛入對向道路左前方，即上址東向道路旁
    ，等候丁○○收吊桿而臨時停車，其亦應注意在顯有妨礙他車通行之處所，不得
    停車；停於路邊之車輛，遇晝晦、風沙、雨雪、霧靄時，或在夜晚無燈光設備或
    照明不清之道路，均應顯示停車燈或反光標識；且依當時該處道路平直、路況皆
    良好、交通非擁擠、車輛動力良好等情，尚無不能注意之情事，竟疏未注意及此
    ，丁○○駕駛上開動力機械吊車，為施作美佳富工程鋼筋事由，竟未經許可，擅
    自佔用上址順向道路，且吊桿放平又無適當警示措施；甲○○駕駛上開車輛在對
    向車道臨時停車等候，未注意已妨礙他車通行，亦未顯示停車燈或反光標識，共
    同形成該道路往來通行之障礙。適有由謝發勳所駕駛車牌號碼ＧＹ－五一三號大
    貨車沿工業十路自西往東行經該處，也疏未注意車前狀況已形成道路障礙之情，
    且未隨時採取必要安全措施，見甲○○臨時停車阻擋行車，欲由左側超車通過之
    際，撞及上開動力機械吊車之吊桿，致謝發勳因此受有顱骨骨折併顱內出血、頭
    部外傷，經緊急送醫於同日十七時三十分不治死亡，經民眾報警前往處理，而當
    場查獲上情。
二、案經被害人配偶乙○○告訴及經檢察官據報相驗自動檢舉偵查起訴。
    理  由
一、訊据被告丁○○、甲○○二人，除被告丁○○於右開時、地違規以吊車拖吊鋼筋
    致肇事致謝發勳死亡有過失之事實，坦承不諱外，被告甲○○則矢口否認有何過
    失致死之犯行，其辯稱：我駕駛一部聯結車載運鋼鐵自工業一路、十路口工地卸
    貨，卸完貨於是我將車開至工業十路底迴車，迴車後由工業十路往工業一路行駛
    ，因見吊車正在收副桿，我便將車子靠右邊停車等候吊車收副桿，便見一部營業
    大貨車（ＧＹ－五一三號車）逆向直行，追撞正在收副桿之吊車，當時吊車固定
    架佔據對向車道一部分，無法通過，故在場等他收好才能通過。我當時停在那，
    而該大貨車欲超越我的左側通過因而肇事，伊並無過失云云。惟查：（一）右揭
    時地車禍肇事之事實，業據被害人家屬謝長青與告訴人乙○○指述歷歷，及證人
    丙○○、何源寶、陳文義、林富順分別於警訊時及偵查中證述明確，核與被告丁
    ○○供述情節相符，並有臺中市警察局舉發違反道路交通管理事件通知書影本、
    道路交通事故調查報告表、現場圖、動力機械行駛臨時通行證影本、經濟部公司
    執照影本、營利事業登記證影本各一紙及照片三十二張附卷可稽。又被害人謝發
    勳因本案車禍事故而死亡，此經檢察官督同法醫師許倬憲相驗屬實，有被害人照
    片四張、勘驗筆錄、相驗屍體證明書、驗斷書、急診死亡病患病歷摘要各一份在
    卷可憑。（二）被告甲○○所辯其臨時停車係因被告丁○○所操作吊車其固定架
    佔用對向車道一部分，致其所駕駛之聯結車無法通過云云。惟本院於審理中分別
    命被告等二人將上開動力機械吊車及聯結車，開往肇事現場摩擬測試結果，聯結
    車仍可沿工業十路往工業一路方向順利通過行駛，此有本院九十二年五月二日勘
    驗筆錄在卷可按。被告甲○○另稱：肇事時該工業十路路旁另有二輛小客車停放
    路邊，影響通行云云，惟本件車禍肇事時被告甲○○既已卸完鋼筋，且已將其所
    駕駛之聯結車駛至工業十路路口迴車，而被告丁○○所駕駛動力機械吊車仍在現
    場作業中，其應選擇最不妨礙他車通行之處所停車並作好警示標識，以避免他車
    發生危險。詎被告甲○○竟將其所駕駛之聯結車，幾近與被告丁○○所駕駛之動
    力機械吊車併排停車，以致肇事，所辯伊並無過失云云，要屬卸責之詞，不足採
    信。（三）按汽車駕駛人應注意顯有妨礙他車通行之處所，不得停車；停於路邊
    之車輛，遇晝晦、風沙、雨雪、霧靄時，獲在夜晚無燈光設備或照明不清之道路
    ，均應顯示停車燈或反光標識；任何人不得利用道路為工作場所；不得利用道路
    放置拖車、貨櫃或動力機械；興建房屋或其他工程，未經許可，不得使用道路。
    道路交通安全規則第一百一十二條第一項第九、十三款、第一百四十條第三、四
    款、第一百四十一條定有明文。被告丁○○、甲○○駕車自應注意上述道路交通
    安全規定，又依附卷之交通事故調查報告表所載，本件肇事時、地雖在下雨、照
    明不清，然該處道路平直、路況皆良好、交通非擁擠、車輛動力良好等情，尚無
    不能注意之情事，均疏未注意及此，被告丁○○駕駛上開動力機械吊車未經許可
    ，擅自佔用道路供作上開工程施工之用而停放佔據所有順向道路，吊桿放平又無
    適當警示措施；甲○○駕駛上開車輛於對向車道臨時停車等候，顯有妨礙他車通
    行，亦未顯示停車燈或反光標識，共同形成該道路往來通行之障礙而無相關人員
    妥為指引。足見被告丁○○、甲○○二人駕駛動力機械或車輛之行為，對本案車
    禍事故，應負過失責任。雖被害人謝發勳正駕駛車牌號碼ＧＹ－五一三號自小客
    車行經該處，應依上開規則第九十四條第三項、第一百零一條第二款之規定，注
    意車前狀況，並隨時採取必要之安全措施；在對面有來交車交會者，不得超車，
    竟疏未注意車前狀況已形成道路障礙之情，且未隨時採取必要安全措施，而貿然
    由甲○○駕駛之聯結車左側超車通過之際，撞及上開動力機械吊車之吊桿，而發
    生死亡結果，與有過失存在，惟被告二人猶不能以被害人與有過失為由，而脫免
    其過失之責。又被告等二人之過失行為與被害人之死亡間，有相當因果關係，被
    告二人犯行，堪以認定。
二、至本件被告丁○○、甲○○二人與被害人謝發勳過失責任之輕重，本院審酌該三
    人違反道路安全規則、現場路況、天候及與車禍間之因果關係，本院認被告丁○
    ○為肇事主因，被告甲○○與被害人謝發勳同為肇肇事次因。雖本件經送請台灣
    省台中市區車輛行車事故鑑定委員會鑑定結果，略以：謝發勳為肇事主因，被告
    丁○○、甲○○二人共為肇事次因云云，有該鑑定委員會九十年七月十八日中市
    鑑字第九００三四五號函附鑑定意見書一份附卷可參。惟該鑑定委員會，顯未就
    該三人之違規比例輕重及與車禍肇事間之關聯，加以比較斟酌，故為本院所不採
    。至於台灣省行車事故覆議鑑定委員會於九十年九月二十日府覆議字第九０一七
    六三號函附之覆議意見書，於第柒點覆議意見第三項載明（被告甲○○駕駛）三
    Ｊ—－七四七號車無肇事因素，惟違規停車，有違規定云云。然查：被告甲○○
    違反上述道路交通安全規定，已如前述，自對本案道路障礙形成有加工之作用，
    自難脫免過失之責，故上開覆議意見書認被告甲○○無肇事因素，亦不足採，併
    此敘明。
三、查被告丁○○、甲○○二人，為職業駕駛人，業經被告二人供明在卷，係從事駕
    駛業務之人，其二人均於駕駛業務中肇事致人死亡，核被告二人所為，均係犯刑
    法第二百七十六條第二項之業務過失致死罪。爰審酌被告等二人過失程度之輕重
    、所生危害、本件車禍被害人與有過失、被告等肇事後態度及肇事後被告等迄未
    與被害人家屬和解賠償其損害等一切情狀，分別量處如主文所示之刑，被告甲○
    ○並諭知易科罰金之折算標準。
據上論斷，應依刑事訴訟法第二百九十九條第一項前段、刑法第二百七十六條第二項
、第四十一條第一項前段、罰金罰鍰提高標準條例第一條前段第二條，判決如主文。
中      華      民      國    九十三    年      三      月      四      日
                                      台灣台中地方法院交通法庭
                                          法  官    許  金  樹
                                          法  官    王  靜  秋
                                          法  官    張  清  洲
右正本證明與原本無異。
如不服本判決，應於判決送達後十日內向本院提出上訴狀，上訴於臺灣高等法院臺中
分院(須附繕本)。
                                           書記官
中      華      民      國    九十三    年      三      月      四      日
附錄論罪科刑實體法條文：
刑法第二百七十六條第二項：
從事業務之人，因業務上之過失犯前項之罪者，處五年以下有期徒刑或拘役，得併科
三千元以下罰金。
(罰金部份業經提高十倍為三萬元)
